【裁判字號】    92,上訴,3176
【裁判日期】    921216
【裁判案由】    強盜等
【裁判全文】
臺灣高等法院刑事判決                          九十二年度上訴字第三一七六號
    上  訴  人  臺灣板橋地方法院檢察署檢察官
    被      告  甲○○
    選任辯護人  黃啟逢  律師
右上訴人因被告強盜等案件，不服臺灣板橋地方法院九十一年度訴字第九二號，中華
民國九十二年六月六日第一審判決（起訴案號：臺灣板橋地方法院檢察署九十年度偵
字第一五六八九號），提起上訴，本院判決如左：
    主  文
上訴駁回。
    事  實
一、甲○○於民國九十年九月十三日晚上八時四十五分許，騎乘車牌號碼ＧＲＬ─三
    七八號重型機車搭載楊清福（當時為現役軍人，現另由國防部北部地方軍事法院
    審理中），途經臺北縣蘆洲市○○○路全國加油站前，與乙○○所駕駛之車牌號
    碼Ｖ二─四五八二號自用小客車發生擦撞，甲○○、楊清福二人倒地受傷，甲○
    ○即起身上前理論，並叫乙○○下車；惟乙○○不從，二人因而發生口角爭執，
    甲○○及楊清福竟基於共同傷害之犯意聯絡，先由甲○○出手將乙○○拉下車，
    再持安全帽及徒手毆打乙○○，乙○○不甘示弱，亦基於傷害之犯意（魏清所為
    傷害行為部分，未經告訴及起訴），持路旁放置之旗竿毆打甲○○；楊清福見狀
    ，亦上前出手毆打乙○○；嗣雙方停歇後，乙○○見甲○○、楊清福受傷，即稱
    欲帶二人前往醫院治療，甲○○遂坐上前開乙○○駕駛之自用小客車，由乙○○
    駕車，楊清福則騎乘前開機車跟隨在後，當車行至臺北縣五股鄉○○路時，乙○
    ○表示身上沒錢付醫藥費，想與家人聯絡處理，適三人剛好行至甲○○友人于吉
    祥位於臺北縣五股鄉○○路陸光一村五００號住處附近，甲○○即稱可向于吉祥
    借電話使用，三人乃前往上址，惟到達後乙○○卻食言不願意打電話，雙方再度
    發生爭執，甲○○、楊清福二人復接續前揭傷害犯意徒手毆打乙○○倒地，甲○
    ○再以腳踹之，最後終使乙○○受有左右兩臉側七×０．五公分、四．五×三．
    五公分、右上眉一．五×０．三公分裂傷、左肘五×０．五公分、右前臂二十一
    ×七公分、兩膝一．五×０．三公分、左踝三×一公分、兩肩三．五×一．五公
    分擦挫傷（以上傷害情形，起訴書漏載）及硬腦膜上出血及背部多處挫傷等傷害
    。其後乙○○復表示要回八里住家找其家人出面處理，且因其受傷後不能開車，
    乃改由甲○○駕駛上開自用小客車搭載乙○○，楊清福仍騎機車跟隨在後，三人
    再行至臺北縣八里鄉某處，乙○○始稱其確實沒錢付醫藥費，乃取下身戴之金項
    鍊一條（含墜子重約一兩）予甲○○供質押，稱待交付現金後換回，甲○○、楊
    清福二人遂行離去，乙○○即報警處理。經警循線於九十年九月二十六日下午三
    時許，在臺北縣蘆洲市○○路洲市○○路六０九號拘提甲○○及楊清福二人。
二、案經乙○○訴由臺北縣政府警察局蘆洲分局報請臺灣板橋地方法院檢察署檢察官
    偵查起訴。
    理  由
一、經查：
（一）右揭共同傷害之事實，迭據告訴人乙○○於警訊、偵查、原審，及本院審理中
      指訴綦詳；且告訴人遭受毆打後受有左右兩臉側七×０．五公分、四．五×三
      ．五公分、右上眉一．五×０．三公分裂傷、左肘五×０．五公分、右前臂二
      十一×七公分、兩膝一．五×０．三公分、左踝三×一公分、兩肩三．五×一
      ．五公分擦挫傷及硬腦膜上出血及背部多處挫傷等傷害之情形，復有全民醫院
      （見偵查卷第五二頁）、長庚紀念醫院診斷證明書（見偵查卷第五三頁）各一
      紙及受傷照片五幀附卷可稽。
（二）右揭被告甲○○毆打告訴人乙○○成傷之事實，亦據被告甲○○於警訊、偵查
      、原審，及本院審理中坦承不諱，惟被告於原審調查中亦供稱在上址全國加油
      站前，同案被告楊清福有出手拉告訴人乙○○手持之鐵棍（應指旗竿），後來
      拉扯了一陣子，搶下鐵棍（見本院九十一年一月二十九日訊問筆錄），其於警
      訊及偵查中復均供稱在上開臺北縣五股鄉陸光一村前，伊與楊清福均有出手毆
      打告訴人乙○○（見九十年度偵字第一五六九八號偵查卷第十一頁、第一一一
      頁），此核與目擊證人于吉祥、陳嘉賓、許毓於警訊及陳嘉賓另於偵查中證
      述楊清福在陸光一村前有出手毆打告訴人乙○○之情節相符（見同上偵查卷第
      三十四頁、三十五頁、第三十八頁、第四十頁、第四十五頁），足見共同被告
      楊清福確實於右揭時、地與被告共同出手毆打告訴人乙○○。雖嗣後證人于吉
      祥、陳嘉賓、許毓於原審調查中，改口稱並未看見楊清福出手毆打告訴人乙
      ○○云云，惟其等於警訊中對楊清福出手毆打告訴人乙○○之手段（徒手、拳
      腳）已供述一致，事後所供應係迴護楊清福之詞。被告等為共同傷害行為，罪
      證明確，其傷害犯行洵堪認定。
二、核被告甲○○所為，係犯刑法第二百七十七條第一項之傷害罪。而被告甲○○，
    與楊清福間，有犯意之聯絡及行為之分擔，均為共同正犯。
三、原審以被告甲○○罪證明確，適用刑法第二十八條、第二百七十七條第一項、第
    四十一條第一項前段，罰金罰鍰提高標準條例第一條前段、第二條，並審酌被告
    甲○○之品行、智識程度、因車禍糾紛致犯本罪、所為傷害所用之手段、對被害
    人造成之傷害程度，另被告甲○○亦因本件糾紛遭被害人毆傷，以及犯罪後坦承
    大部分犯行等一切情狀，量處被告甲○○有期徒刑伍月，並諭知如易科罰金，以
    參百元折算壹日。認事用法均無不合，量刑亦屬妥適，檢察官循告訴人之請求提
    起上訴，仍執陳詞，認被告甲○○之行為構成妨害自由及強盜罪，惟本院認原審
    以該部分不能證明被告甲○○犯罪，而不另為無罪之諭知（說明如後述理由四）
    ，並無不合，檢察官之上訴，為無理由，應予駁回。
四、至公訴意旨另以：被告楊清福在右揭時、地與告訴人乙○○發生車禍後，二人分
    持安全帽及徒手毆打告訴人乙○○，及至其不能抗拒時，復將告訴人乙○○強押
    至其所有之上開自用小客車，由被告駕駛該汽車，楊清福騎乘上開機車，將其押
    往臺北縣五股鄉○○路之陸光一村，二人再夥同其他不詳年籍姓名之人繼續毆打
    之，嗣見告訴人乙○○已無氣力，再搭載其前往臺北縣八里鄉○○路旁丟棄途中
    ，強盜其所有之金項鍊乙條等物品。因認被告此部分涉犯刑法第三百零二條第一
    項之妨害自由及行為時之懲治盜匪條例（現已廢止）第五條第一項第一款之盜匪
    二罪嫌云云。經查：
（一）公訴人認被告涉犯妨害自由及盜匪罪嫌，無非係以告訴人乙○○指述綦詳外，
      另以同案被告楊清福、證人于吉祥、陳嘉賓、許毓及朱雪琴等之供述，並有
      贓物認領保管單乙紙、診斷書證明書二紙及照片十一幀，並以告訴人乙○○受
      傷之照片，查知告訴人當時已被毆打致有多處傷痕，身體已呈現極為虛脫之現
      象，此時將告訴人強押至五股陸光一村及強取告訴人所佩戴之金項鍊，即非難
      事，況且如被告當時已與告訴人達成和解，由告訴人自行取下金項鍊作為賠償
      之用，則何須將告訴人毆傷至此？認被告辯詞，顯違常情等為其主要論據。
（二）訊據被告甲○○則堅決否認有何妨害自由及盜匪之犯行，並辯稱：伊騎乘機車
      搭載楊清福與告訴人發生擦撞受傷後，告訴人乙○○表示要開車載其二人至醫
      院治療，伊乃坐上其車子，楊清福則騎機車跟隨在後，汽車係由告訴人乙○○
      自己所開，伊並未強押其上車後由伊開車載往前開五股鄉陸光一村，嗣雙方又
      在該陸光一村前發生衝突，告訴人乙○○遭伊毆打後，稱其頭暈無法開車，才
      由伊開車載其回家，以便請其家人出面處理雙方糾紛，最後告訴人乙○○表示
      其金身上確實沒錢付醫藥費，始自行取下其所有之金項鍊一條交給伊作為質押
      之用，日後再以現金換回，是伊與楊清福自無妨害自由及盜匪之犯行等語。
（三）經查：告訴人乙○○於警訊及偵審中雖均指稱與被告、楊清福發生擦撞並遭毆
      打後，即遭強押至其所有之上開自用小客車，並由被告駕駛該汽車，楊清福騎
      乘上開機車，將其載往臺北縣五股鄉○○路之陸光一村，復又遭毆打至不能抗
      拒後，再遭載往臺北縣八里鄉○○○○路邊等情。惟被告甲○○始終否認有強
      押告訴人上車，並由其開車之行為，是雙方就此部分乃各執一詞，而觀本件案
      發地點為蘆洲全國加油站前，告訴人乙○○亦供稱當時現場有很多人，且被告
      與楊清福二人亦已受傷，此另經證人于吉祥、陳嘉賓、許毓證述在卷，並有
      被告受傷就醫之萬鋒外科診所診斷證明書一紙在卷可稽（見偵字第一五六八九
      號卷第八三頁）。衡情告訴人乙○○若遭強押上車，極易引起路人圍觀，亦可
      呼救，是被告當不至於在自身受傷及現場情況不利之情況下，貿然將告訴人乙
      ○○強押上車，再載往上址陸光一村前。另證人許毓於偵查中證稱：「我當
      時在于吉祥家（即五股鄉陸光一村五００號）打電動，楊清福跑進來，全身是
      血，楊清福對于吉祥說他被撞，于和楊就跑出去，過一會兒陳嘉賓才出去，我
      一直聽見有人被打的唉叫聲，我才跑出去看，看見甲○○在打乙○○，然後我
      就過去制止，我叫甲○○把他載回家」（見偵字第一五六八九號卷第一０三頁
      ），於原審調查中亦證稱：「：：：因于吉祥在電話裡叫他們（指被告及楊清
      福）先回來。過不久證人楊清福回來。我看到他傷痕累累，我問他什麼事，他
      說他們二人被撞，我又問他說被告甲○○人呢，他說在後面，帶著撞到他們的
      人回來。我問他為什麼要帶回來，他說對方錢不夠，而且也沒達成協議，後來
      聽到外面在吵架，我們出來看，看到被告甲○○在打被害人。然後我跟于吉祥
      說叫他們不要在這邊打人，這邊都是監視器。我看對方被打成那個樣子，大概
      也無法開車，所以我就跟于吉祥說，既然對方也沒錢賠，也無法開車，乾脆載
      他回家，去跟他父母談。我講完後我就跟證人陳嘉賓進屋裡去了」（見本院九
      十一年七月二十三日訊問筆錄）等情，據此，無論告訴人乙○○在五股陸光一
      村前繼續遭被告毆打後，是由許毓叫被告載告訴人乙○○回家，或是由許毓
      對于吉祥說載告訴人乙○○回家，其原因均是告訴人乙○○繼續遭被告歐打
      後，已無法開汽車，而改由被告開，目的則是帶告訴人乙○○回家處理雙力因
      車禍所衍生之糾紛，此核與被告所辯雙方又在該陸光一村前發生衝突，告訴人
      乙○○遭伊毆打後，稱其頭暈無法開車，才由伊開車載其回家，以便請其家人
      出面處理雙方糾紛之情節大致相符，亦難謂被告自五股陸光一村開車搭載告訴
      人乙○○往臺北縣八里鄉行駛之行為，係以強押之手段為之，主觀上應無妨害
      其自由之犯意可言。
（四）另有關告訴人乙○○指稱遭被告毆打至不能抗拒後，再遭被告強行取走身上之
      金項鍊一條部分，被告對此亦加以否認，且觀證人即被告母親朱雪琴無論於訊
      或偵審中均證稱：該條金項鍊是被告於隔天（指九十年九月十四日）早上十一
      點左右連同乙○○的名片一起交給伊的，伊問被告拿人家項鍊要做什麼？被告
      說對方要給他質押作為賠償因車禍受傷之醫藥費，等賠償後再取回項鍊等情，
      況查，該金項鍊完好如初，此有金項鍊照片二幀附卷可稽（見偵字第一五六八
      九號卷第五０頁）。而告訴人乙○○亦供陳並未遭拉斷，此與項鍊通常自人脖
      子遭強行取走會扯斷之情況不同，又如係被告強盜而來，極可能質當、變現花
      用，斷無再交由自己母親保管之理﹖再者，告訴人乙○○遭被告、楊清福毆打
      後雖受傷多處，然於原審院調查中卻又供稱：被告把他載到八里荖阡村活動中
      心下去的一個空地上，離其家騎摩托車大約三到五分鐘的距離，在這中間我有
      拉手煞車跳車等情（見原審九十一年一月二十九日訊問筆錄），而其遭毆傷後
      即於翌日（指九月十四日）報警處理，並於該日上午五時三十分許接受員警訊
      問製作筆錄，並拍攝受傷照片，此有該日警訊筆錄及告訴人乙○○受傷照片五
      幀在卷可按（見偵字第一五八五八號卷第八頁、偵字第一五六八九號卷第六六
      頁至第六九頁）。由上參互觀之，告訴人乙○○所稱受傷後跳車、報案時間及
      受傷照片所示，其身體狀況並未呈現極為虛脫之現象，無起訴意旨所稱告訴人
      乙○○當時已被毆打致有多處傷害，身體已無力氣。若告訴人有被強押至五股
      陸光一村，及強取其所佩戴之金項鍊，即非難事，何必予以毆打。故縱被告事
      後持有告訴人乙○○之金項鍊一條，亦不能據此推定係被告強盜而來。
（五）又同案被告楊清福於警訊，偵查、及軍事法庭審理中始終否認有強押告訴人乙
      ○○上車，亦無強盜告訴人財物之行為，亦供稱係告訴人乙○○自行上車欲開
      車帶夥同被告二人治療因車禍所受傷害，且告訴人乙○○係自己主動拿出財物
      ，要作賠償之用等情，是同案被告楊清福之供述，亦未能佐證告訴人乙○○指
      訴遭妨害自由及強盜財物之事實為真。另證人于吉祥、陳嘉賓、許毓三人於
      警訊及偵審中均一致證稱並未看見被告如何取走告訴人乙○○之金項鍊，前二
      人並證稱不知被告與楊清福如何帶告訴人魏清至上開五股陸光一村，雖證人許
      毓於警訊及原審調查中證稱事後楊清福有告知發生車禍後遭告訴人乙○○惡
      言相向，所以才「押」其至陸光一村等情（見原審卷第一五０頁），惟其係聽
      自楊清福之轉述，屬於傳聞證據；且楊清福自己根本否認有強押告訴人乙○○
      上車之行為，又此所謂之「押」，究竟是否俗語所稱「跟車」之意，亦不明確
      ，難認有以非法之手段致妨害告訴人乙○○之自由。是以，證人于吉祥、陳嘉
      賓、許毓之證言，亦不足以佐證告訴人乙○○有遭被告妨害自由及強盜財物
      之事實。
（六）至公訴人雖又主張如被告當時已與告訴人乙○○達成和解，由告訴人乙○○自
      行取下金項鍊作為賠償之用，何須將告訴人毆傷至虛脫程度，並據以認定被告
      所辯之詞，有違常情等語。然因車禍糾紛發生後，經常因各執己見，指責歸咎
      他方，互不相讓，甚而有大打出手者，必待心平氣和後，始商談賠償事宜，此
      比比皆是，故糾紛發生後之傷害手段，未必即可認為與強盜他人財物有關。比
      之本件車禍發生後，雙方發生爭執，被告先毆傷告訴人乙○○，再商談賠償事
      宜，並非不可能，自不據此推論被告毆打告訴人乙○○之目的，在於強盜其財
      物。
（七）綜上所述，被告被訴涉嫌妨害自由及盜匪二罪，在客觀上顯未達於通常一般之
      人均不致於有所懷疑之程度，即有合理懷疑之存在，自難以罪相繩。此外，本
      院復查無其他積極證據，足認被告妨害自由及強盜犯行，不能證明被告此部分
      犯罪。惟公訴人認此部分與被告前揭論罪科刑部分，有牽連犯裁判上一罪之關
      係，原審不另為無罪判決之諭知，亦無不合。
據上論斷，應依刑事訴訟法第三百六十八條，判決如主文。
本案經檢察官朱兆民到庭執行職務。
中      華      民      國    九十二    年     十二     月     十六     日
                              臺灣高等法院刑事第八庭
                                  審判長法  官  陳  祐  治
                                        法  官  楊  炳  禎
                                        法  官  王  炳  梁
右正本證明與原本無異。
檢察官如不服本判決，應於收受送達後十日內向本院提出上訴書狀，其未敘述上訴之
理由者並得於提起上訴後十日內向本院補提理由書（均須按他造當事人之人數附繕本
）。
被告不得上訴。
                                        書記官  潘  大  鵬
中      華      民      國    九十二    年    十二      月    十七      日
附錄本案論罪科刑法條全文：
刑法第二百七十七條第一項：
傷害人之身體或健康者，處三年以下有期徒刑、拘役或一仟元以下罰金。


司法院資訊處製作；財團法人民間司法改革基金會備份。
